【裁判字號】    90,上易,905
【裁判日期】    900626
【裁判案由】    偽造文書
【裁判全文】
臺灣高等法院高雄分院刑事判決    九十年度上易字第九五號
    上  訴  人  台灣高雄地方法院檢察署檢察官
    被      告  乙○○
右上訴人因被告偽造文書案件，不服臺灣高雄地方法院九十年度易字第五七四號中華
民國九十年三月二十八日第一審判決（起訴案號：臺灣高雄地方法院檢察署八十九年
度偵字第二八三九四號），提起上訴，本院判決如左：
      主  文
上訴駁回。
      理  由
一、公訴意旨略以：被告乙○○於民國八十三年間，係高雄市○○○路二七七巷六號
    泰順興建設開發股份有限公司（下稱泰順興公司）位於屏東縣恆春鎮○○路「印
    象關山」建築工地下包之砌磚工程工頭，明知甲○○並未在上開工地工作，竟虛
    列甲○○取得薪資新台幣（下同）十四萬二千四百元，並提供甲○○之身分證資
    料予泰順興公司，致使不知情之該公司會計人員，在業務上據以填製八十三年度
    各類所得扣繳暨免扣繳憑單，向稅捐稽徵機關申報，足以生損害甲○○及課稅之
    正確性，因認被告涉犯刑法第二百十六條、第二百十五條之罪嫌。
二、公訴意旨認被告乙○○涉犯上開罪嫌，係以右揭事實業據證人即泰順興公司工地
    經理潘進明到庭具結證稱：甲○○之資料確是由被告乙○○所提供，所以在工資
    表上，甲○○之姓名是緊接在被告夫妻二人之姓名下面等語，核與卷附之工資表
    影本所載相符，而被害人甲○○為被告乙○○之姑姑，被告乙○○應有機會取得
    被害人之身分證上資料，此亦合情理；另被害人甲○○確未曾在右開工地工作過
    ，復據其供陳明確，被告乙○○所辯顯係飾詞圖卸，不足採信，其犯行２洵堪認
    定，為所憑之論據。
三、被告乙○○未於本院最後審理時到庭，據其於本院調查時堅詞否認涉有上開犯行
    ，辯稱：該項工程係由伊父親賴金乞承包，伊僅前去簽名領錢，伊並未提供甲○
    ○身分資料予泰順興公司，工程係由伊父親賴金乞承包，甲○○之身分資料係由
    伊父親賴金乞提供等語。
四、按犯罪事實應依證據認定之，無證據不得推定其犯罪事實，刑事訴訟法第一百五
    十四條定有明文。而刑事訴訟法上所謂認定犯罪事實之證據，係指足以認定被告
    確有犯罪行為之積極證據而言，如未能發現相當證據或證據不足以證明，自不能
    以推測或擬制之方法，以為裁判基礎，最高法院分別著有二十九年上字第三一○
    五號及同院四十年台上字第八十六號判例意旨可資參照。是無論直接證據或間接
    證據，其為訴訟上證明，須於通常一般人均不至於有所懷疑，而得確信其為真實
    之程度者，始得據之為有罪之認定，倘其證明尚未達此一程度，而有合理性懷疑
    之存在時，即無從為有罪之認定，若不能證明被告犯罪者，即應依刑事訴訟法第
    三百零一條第一項之規定，諭知被告無罪之判決，合先敘明。
五、經查：
（一）、證人潘進明雖於檢察官偵查中到庭證稱：甲○○之工資憑證係乙○○提出等
        語（見八十九年度偵字第一九五四六號偵查卷第十頁、第十一頁），惟經檢
        察官迭次質以：如何證明被告乙○○所提出？證人潘進明均僅以卷附工資表
        為據，此外別無其他證據足以證明，已難遽信為真實。況證人潘進明於原審
        審理時即已到庭改稱：係被告之父即伊之姨丈賴金乞向伊承包上開工程，被
        告與賴金乞有共同來工作，被告領取承包工資後，由賴金乞提供甲○○等身
        分證資料，丙公司填製工資表，製作八十三年度各類所得扣繳暨免扣繳憑單
        等語（見原審九十年三月十四日審判筆錄），另證人賴金乞於原審審理時亦
        到庭證稱：係伊承包上述工程，工程結束後，因伊不識字，故叫被告前往領
        取承包工資，之後由伊提供身分證資料予工地主任，因工地主任稱要拿身分
        證去報稅，伊始拿甲○○之身分證資料交給工地主任，此事被告並不知情等
        語明確（見原審九十年三月十四日審判筆錄），顯見被告乙○○並未提供被
        害人甲○○之身分證資料予泰順興公司填製扣繳憑單。
（二）、被害人甲○○於本院調查時到庭供稱：並未將其身分證資料交予被告乙○○
        ，被告亦未提供其身分證資料申報薪資所得等語（見本院九十年五月三十一
        日訊問筆錄）另證人即前開「印象關山」工地主任吳騰芳於本院調查時亦到
        庭證稱：「（賴金乞是否曾拿身分證資料及工資表給你？）賴金乞曾經拿工
        資表給我，工資表有寫領工資的工人姓名、地址及身分證字號。」「（被告
        乙○○是否曾經拿被害人甲○○的身分證資料給你報稅？）沒有，我沒有在
        收身分證。」「（被告乙○○是否曾經拿工人的工資表給你去報稅？）沒有
        。都是賴金乞拿來的。」（見本院九十年六月七日訊問筆錄）益足見被害人
        甲○○之身分證資料，並非被告乙○○所提供，而係其父賴金乞提供予泰順
        興公司填製扣繳憑單。
（三）、綜上所述，本件被害人甲○○之身分證資料，並非被告乙○○所提供予泰順
        興公司填製扣繳憑單，自不能遽令被告乙○○負刑法第二百十六條、第二百
        十五條之罪責。此外，復查無其他積極證據足認被告乙○○涉有公訴人所指
        之犯行，既不能證明被告犯罪，依刑事訴訟法第三百零一條第一項之規定，
        自應為被告乙○○無罪之判決。
六、原審經詳查後，認不能證明被告犯罪，而為被告乙○○無罪之諭知，經核並無違
    誤，檢察官上訴意旨以諉過於賴金乞，且未傳訊工地主任云云，指摘原判決不當
    ，惟經本院傳訊工地主任吳騰芳後，亦不能證明被告犯罪，其上訴為無理由，應
    予駁回。
據上論結，應依刑事訴訟法第三百六十八條，判決如主文。
本案經檢察官張其主到庭執行職務。
中    華    民    國      九十      年       六       月     二十六   日
                              臺灣高等法院高雄分院刑事第三庭
                                  審判長法官  莊秋桃
                                        法官  莊崑山
                                        法官  陳中和
右正本證明與原本無異。
不得上訴。
                                      書記官  梁美姿
中    華    民    國      九十      年       六       月    二十八    日
                                                                      Ｄ


司法院資訊處製作；財團法人民間司法改革基金會備份。
